【裁判字號】    97,聲,20
【裁判日期】    970520
【裁判案由】    訴訟救助
【裁判全文】
臺灣高等法院臺南分院民事裁定    97年度聲字第20號
聲請人  甲○○
        乙○○
上列聲請人因與相對人台南縣麻豆鎮農會間侵權行為損害賠償事
件，對本院97年度重上字第27號第二審訴訟，聲請訴訟救助，本
院裁定如下：
    主  文
准予訴訟救助。
    理  由
一、按「聲請訴訟救助，應向受訴法院為之。」，民事訴訟法第
    109條第1項定有明文。所謂受訴法院，若本案訴訟繫屬於第
    二審法院，則指該第二審法院而言，故當事人於提起第二審
    上訴之同時或之後，聲請訴訟救助，此訴訟救助之聲請即應
    由第二審法院管轄，最高法院90年度台聲字第34號、90年度
    台抗字第485號裁定可資參照。查本件聲請人不服臺灣台南
    地方法院96年度重訴字第201號判決並提起上訴，並於民國
    （下同）97年3月17日向該院聲請訴訟救助，該院依上開說
    明，將本件移送本院管轄，並無不合，合先敘明。
二、次按「當事人因無資力支出訴訟費用者，法院應依聲請，以
    裁定准予訴訟救助。但顯無勝訴之望者，不在此限。法院認
    定前項資力時，應斟酌當事人及其共同生活親屬基本生活之
    需要。」，民事訴訟法第107條亦有明文。聲請訴訟救助者
    ，關於請求救助之事由，應提出能即時調查之證據以釋明之
    ，此觀民事訴訟法第109條第2項、第284條之規定自明。又
    當事人無資力支出訴訟費用者，固得聲請訴訟救助，然所謂
    無資力，係指窘於生活，且缺乏經濟信用者而言。民事訴訟
    法第107條所謂當事人無資力支出訴訟費用，並非當事人全
    無財產之謂，當事人雖有財產而不能自由處分者，如無籌措
    款項以支出訴訟費用之信用技能，即為無資力支出訴訟費用
    ，此有最高法院43年台抗字第152號、29年抗字第179號判例
    意旨可參。
三、聲請意旨略以：聲請人因本件官司已4年多沒有工作、沒有
    收入，目前實無資力支出本件訴訟費用，有里長證明書可證
    ，為此聲請訴訟救助等語。
四、經查：聲請人均主張多年沒有工作、收入，故無資力繳納本
    件高達新台幣（下同）130多萬元之第二審裁判費用各情，
    提出里長證明書1份以為釋明。復經本院依職權調閱聲請人2
    人之95年度稅務電子閘門財產所得調件明細表，查明聲請人
    甲○○於95年度並無薪資所得（其他收入所得部分亦僅有5
    元），其名下雖有土地1筆，惟依96年公告現值計算結果，
    其土地財產現值僅有18萬6,648元，即便得予全部處分、變
    賣，其價值之低，顯不足以支付本件第二審裁判費131萬1,6
    00元；至於聲請人乙○○部分，其於95年度之薪資所得亦僅
    有3萬1,800元，名下則無其他財產，此有稅務電子閘門財產
    所得調件明細表乙份在卷可稽。聲請人2人釋明渠等窘於生
    活，且缺乏經濟信用，無力支出本件訴訟費用，尚堪採信。
五、綜上所述，聲請人業已釋明渠等屬無資力支出訴訟費用之人
    ，且依其聲請狀所述，其提起本件上訴又非顯無勝訴之望，
    揆諸首揭條文及最高法院判例意旨，聲請人聲請訴訟救助，
    核無不合，應予准許。
六、爰裁定如主文。
中    華    民    國    97    年    5    月    20     日
                  民事第三庭    審判長法  官  陳光秀
                                      法  官  莊俊華
                                      法  官  曾平杉
上為正本係照原本作成。
如對本裁定抗告，須於本裁定送達後10日內向本院提出抗告狀（
須附繕本），並應繳納抗告費新台幣1千元。
中    華    民    國    97    年    5    月    20     日
                                      書記官  葉秀珍


司法院資訊處製作；財團法人民間司法改革基金會備份。
